【裁判字號】    98,訴,4506
【裁判日期】    990430
【裁判案由】    毒品危害防制條例
【裁判全文】
臺灣板橋地方法院刑事判決              98年度訴字第4506號
公  訴  人  臺灣板橋地方法院檢察署檢察官
被      告  甲○○
上列被告因違反毒品危害防制條例案件，經檢察官提起公訴（九
十八年度毒偵字第七九二一號），本院合議庭裁定由受命法官獨
任行簡式審判程序，並判決如下：
    主  文
甲○○施用第一級毒品，累犯，處有期徒刑拾月，扣案第一級毒
品海洛因壹包（驗餘淨重零點壹壹柒零公克）、注射針筒壹枝沒
收，其中毒品海洛因並銷燬之。
    事  實
一、甲○○前於民國八十九年一月間因施用毒品案件，經本院以
    八十九年度毒聲字第六二六號裁定送觀察、勒戒後，認無繼
    續施用毒品之傾向，經臺灣板橋地方法院檢察署檢察官以八
    十九年度毒偵字第一二四號為不起訴處分；又於八十九年十
    一月間因施用毒品案件，經本院以八十九年度毒聲字第六四
    ０五號裁定送觀察、勒戒後，仍認無繼續施用毒品之傾向，
    並由臺灣板橋地方法院檢察署檢察官以八十九年度毒偵字第
    六六七六、六八０六號為不起訴處分確定；又於九十一年間
    因施用毒品案件，經本院以九十二年度易字第八０四號判處
    有期徒刑四月確定，於九十三年五月八日執行完畢；復因施
    用毒品案件，經本院以九十五年度訴字第二八四二號判處有
    期徒刑十月（施用一級毒品）、六月（施用二級毒品），應
    執行有期徒刑一年一月，嗣經減刑為有期徒刑五月、三月，
    應執行有期徒刑六月又十五日確定；另於九十六年間因施用
    毒品案件，經本院以九十六年度訴字第三一九七號判處有期
    徒刑九月（施用一級毒品）、五月（施用二級毒品），應執
    行有期徒刑一年確定，上開案件接續執行後，於九十七年十
    二月二十二日假釋付保護管束，九十七年十二月三十日假釋
    縮刑期滿執行完畢（於本案構成累犯），仍不知悔改。
二、其明知毒品危害防制條例業經總統於八十七年五月二十日以
    華總（一）字第八七０００九九八六０號令修正公布，於同
    年五月二十二日生效，依該條例第二條第二項第一款之規定
    ，將海洛英列為第一級毒品管理，不得非法持有及施用；並
    於九十二年六月六日再經立法院修正通過，於同年七月九日
    經總統令公布修正全文，於九十三年一月九日施行生效，仍
    為相同之規定。詎甲○○竟基於施用第一級毒品海洛因之犯
    意，於九十八年十月二十一日下午十一時許，在臺北縣三重
    市○○街二百五十號三樓住處，將毒品海洛英以開水稀釋後
    ，利用針筒注射之方式，非法施用第一級毒品海洛因一次。
    嗣於九十八年十月二十二日下午二時五十分許，在臺北縣三
    重市○○街九十八號前為警查獲，並扣得甲○○所有供施用
    之第一級毒品海洛因一包（扣案淨重０．一一九０公克，起
    訴書誤載為０．一三公克，經取樣０．００二０公克檢驗用
    罄，餘淨重０．一一七０公克），及其所有供施用海洛因犯
    罪用之注射針筒一枝。經其同意採集其尿液送驗後，結果呈
    海洛因代謝物嗎啡陽性反應，而查悉上情。
三、案經臺北縣政府警察局三重分局報請臺灣板橋地方法院檢察
    署檢察官偵查起訴，甲○○於本院準備期日中就被訴事實為
    有罪陳述，經合議庭裁定由受命法官獨任行簡式審判程序。
    理  由
一、訊據被告甲○○對於上揭時地，施用第一級毒品海洛因之犯
    罪事實，於本院審理中坦承不諱，並有疑似毒品海洛因之白
    色粉末一包、注射針筒一枝扣案可供佐證；又被告之尿液經
    送鑑定，亦呈海洛因代謝物嗎啡陽性反應，有臺灣尖端先進
    生技醫藥股份有限公司九十八年九月十一日ＵＬ二００九Ａ
    一０四四（檢體編號Ｃ0000000號）濫用藥物檢驗報
    告書及尿液代號對照表各一紙在卷可稽（偵卷第十八、三十
    五頁）。而扣案之白色粉末經送鑑定，確屬第一級毒品海洛
    因無誤，有交通部民用航空局航空醫務中心九十八年十一月
    六日航藥鑑字第０九八五五一五號毒品鑑定書一紙附卷可按
    （偵卷第四十頁），在是被告於上開時地有施用毒品海洛因
    之自白核與事實相符，堪予認定。
二、按九十二年七月九日新修正並於九十三年一月九日施行之毒
    品危害防制條例刪除「二犯」及「三犯」之規定，一改修法
    前繁雜之處遇程序，僅將施用毒品者簡化區分為「初犯」「
    再犯」，並認施用毒品者係屬病患性犯人，以觀察、勒戒戒
    除其身癮，並以強制戒治去除其心癮。經觀察、勒戒或強制
    戒治執行完畢釋放後，若係五年後再犯該條例第十條施用毒
    品罪者，與同條例第二十條第一項、第二項關於「初犯」之
    處理方式相同，檢察官應先聲請法院裁定令被告入勒戒處所
    觀察、勒戒，並視有無繼續施用毒品傾向，決定應予釋放、
    為不起訴之處分，或應聲請法院裁定令入勒戒處所強制戒治
    ；若係五年內「再犯」同條例第十條施用毒品罪者，依同條
    例第二十三條第二項規定，檢察官則應依法追訴。觀諸該條
    例第二十條第三項之修正理由：「觀察、勒戒或強制戒治五
    年後再犯者，顯見前所實施之觀察、勒戒或強制戒治已足以
    遮斷其施用毒品之癮，為期自新及協助其戒除毒癮，對此五
    年後再犯者，爰明定仍適用初犯之規定，先經觀察、勒戒、
    強制戒治之程序。」及同條例第二十三條第二項之修正理由
    ：「為配合簡化施用毒品犯之刑事處遇程序，並鑑於經觀察
    、勒戒或強制戒治執行完畢釋放後五年內再犯者，其再犯率
    甚高，原據以實施之觀察、勒戒及強制戒治既已無法收其實
    效，自應施以刑事處遇。」顯然如施用毒品者係前經觀察、
    勒戒或強制戒治等治療程序執行完畢五年後，始再施用毒品
    之「初犯」，因前所執行之觀察、勒戒或強制戒治已足收戒
    除毒癮之效，自應重新執行觀察、勒戒或強制戒治等治療程
    序，並於治療程序執行完畢後，由檢察官為不起訴處分，毋
    庸對之追訴處罰；反之，在「再犯」之情形，因其先前所為
    治療程序顯未能收戒斷毒癮之效，且考量施用毒品者之再犯
    率偏高，乃簡化其刑事處遇程序，而逕予追訴處罰，不再施
    以治療程序。參酌上開立法理由，修正毒品危害防制條例就
    施用毒品者，祇於「初犯」及「五年後再犯」二種情形，有
    其追訴條件之限制，即須於初犯經觀察、勒戒或強制戒治釋
    放後，「五年內均無施用毒品之行為」，始能認其前所實施
    之觀察、勒戒或強制戒治已足遮斷毒癮，而得於五年後再犯
    時，再予適用初犯之規定，重行觀察、勒戒等程序。倘五年
    內已經再犯，被依法追訴處罰，縱其第三次（或第三次以上
    ）施用毒品之時間在初犯釋放五年以後，即與「五年後再犯
    」之情形有別，且因已於「五年內再犯」，顯見其再犯率甚
    高，原實施觀察、勒戒或強制戒治，已無法收其實效，而無
    五年戒斷期之存在，自無再經觀察、勒戒及強制戒治之必要
    ，應由檢察官逕行起訴，始符新法修正之本旨。經查，本案
    被告於八十九年間因施用毒品案件，經兩次觀察、勒戒，因
    無繼續施用毒品傾向，經檢察官為不起訴處分，又於九十二
    、九十五年間再施用毒品，經法院論罪科刑，足認被告經上
    開觀察、勒戒之執行後，未足以遮斷其施用毒品之癮，自與
    前揭條例第二十條第三項之規定僅得適用於「再犯」之情形
    不合（此有最高法院九十五年度台非字第五九號判決可參）
    ，故本件公訴人逕向本院提起追訴，於法要無不合，附此陳
    明。綜上，本案事證明確，被告犯行堪以認定，應依法論科
    。
三、核被告所為，係犯毒品危害防制條例第十條第一項之施用第
    一級毒品海洛因罪。其施用第一級毒品海洛因前後持有海洛
    英之低度行為，應為施用海洛因之高度行為所吸收，不另論
    罪。又被告有事實欄所述之前科，於九十七年十二月三十日
    縮短刑期執行完畢，有臺灣高等法院被告全國刑案紀錄表可
    憑，其於刑之執行完畢後五年內，故意再犯本件有期徒刑以
    上之刑之案件，為累犯，應依刑法第四十七條第一項之規定
    加重其刑。爰審酌被告犯罪之動機、目的、手段，有多次施
    用毒品之紀錄，歷經觀察勒戒、科刑之執行，仍無法戒絕惡
    習，顯見其自制力薄弱，犯罪所生之危害，犯罪後坦承犯行
    ，態度尚稱良好等一切情狀，量處如主文所示之刑，以資儆
    懲。
四、扣案之毒品一包係海洛因（扣案淨重０．一一九０公克，經
    取樣０．００二０公克檢驗用罄，餘淨重０．一一七０公克
    ），為被告所有供施用之第一級毒品，有交通部民用航空局
    航空醫務中心九十八年十一月六日航藥鑑字第０九八五五一
    五號毒品鑑定書一紙可稽，應依毒品危害防制條例第十八條
    第一項前段沒收銷燬之；至取樣檢驗之０．００二０公克業
    已用罄，自無庸為沒收銷燬之諭知。另扣案之注射針筒一枝
    ，係被告所有供施用毒品犯罪用之物，業據其陳明在卷，應
    依刑法第三十八條第一項第二款之規定宣告沒收。
據上論斷，應依刑事訴訟法第二百七十三條之一第一項、第二百
九十九條第一項前段，毒品危害防制條例第十條第一項、第十八
條第一項前段，刑法第十一條前段、第四十七條第一項、第三十
八條第一項第二款，判決如主文。
本案經檢察官姜麗君到庭執行職務。
中    華    民    國    99    年    4     月    30    日
                        刑事第五庭  法  官  鄭水銓
以上正本證明與原本無異。
如不服本判決，應於收受送達後十日內向本院提出上訴書狀，其
未敘述上訴之理由者並得於提起上訴後十日內向本院補提理由書
（均須按他造當事人之人數附繕本）。
                                    書記官  許清秋
中    華    民    國    99    年    5     月    3     日
附錄本案論罪科刑法條全文：
毒品危害防制條例第十條：
施用第一級毒品者，處六月以上五年以下有期徒刑。
施用第二級毒品者，處三年以下有期徒刑。

司法院資訊處製作；財團法人民間司法改革基金會備份。
